---
title: "Untitled"
output: github_document
---

```{r setup, include=FALSE}
knitr::opts_chunk$set(echo = TRUE, fig.retina = 2)
pacman::p_load(igraph, ggraph,tidyverse,rebus,tidygraph)
```


```{r}
tus_datos <- data.frame(
  Estudiante = c(
    "Juan", "Ana", "Luis", "María", "Carlos", "Sofía", "Diego", "Elena",
    "Andrés", "Laura", "Pedro", "Valeria", "Ricardo", "Isabella",
    "Marta", "Javier", "Natalia", "Fernando", "Lorena"
  ),
  Amigos = I(list(
    c("Ana", "Luis", "Sofía"),
    c("Juan", "María", "Carlos"),
    c("María", "Sofía", "Valeria"),
    c("Luis", "Andrés"),
    c("Sofía", "Pedro", "Ricardo"),
    c("Carlos", "Isabella"),
    c("Laura", "Marta"),
    c("Andrés", "Valeria", "Lorena"),
    c("Marta", "Javier"),
    c("Diego", "Luis", "Fernando"),
    c("Valeria", "Ricardo"),
    c("Pedro", "Javier", "Natalia"),
    c("Isabella", "Lorena"),
    c("Ricardo", "Marta"),
    c("Javier", "Natalia"),
    c("Natalia", "Fernando"),
    c("Fernando", "Lorena"),
    c("Lorena", "Elena"),
    c("Elena", "Andrés")
  ))
)
```



```{r}
a = c()
amigos_separados <- strsplit(as.character(tus_datos$Amigos), ", ")
for(i in 1:length(amigos_separados)){
  a[i] = length(amigos_separados[[i]])
}
a = max(a)

mat_nombres = matrix(ncol=a,nrow=length(amigos_separados))
for(i in 1:length(amigos_separados)){
  for(j in 1:a){
    
    bla = str_replace_all(amigos_separados[[i]][j],negated_char_class(WRD),"")
    mat_nombres[i,j] = str_replace_all(bla,START%R%"c","")
  }
}
```


```{r}
datos_socio = data.frame(cbind(Estudiante=tus_datos$Estudiante,mat_nombres)) %>% gather(key=bla,value=amigo,-1) %>% select(1,3) %>% 
  filter(is.na(amigo)==F) %>% 
  filter(!(Estudiante == amigo))

datos_socio <- unique(datos_socio[c("Estudiante", "amigo")])
```

## A través de igraph

```{r}
social_net = graph.data.frame(datos_socio)
adjacency_matrix<-get.adjacency(social_net) ## obtener matriz:
data.frame(as.matrix(adjacency_matrix)) ## obtener dataframe:
plot(social_net)
```

## Algunas funciones y atributos dentro de objetos tipo graph

```{r}
V(social_net) # nombre de los vertices
degree(social_net) # conexiones
V(social_net)$label = V(social_net)$name # agregar atributos en el objeto, en este caso label
V(social_net)$degree = degree(social_net) # agregar atributos en el objeto, en este caso label
plot(social_net,vertex.color = "green",
     vertex.size=V(social_net)$degree*2)
```


## A través de tidyverse

Desde los datos podemos pasar a algo graficable y utilizables a través de tbl_graph. Esta función permite en edges especificar los vinculos, en nodes, especificar información acerca de los nodos. Está el argumento directed, si es igual a treu, solo va a indicar la cantidad de votos favorables que tuvo la persona, y si lo ponemos como false, va a indicar el total de votos emitidos y el total. En este caso, vamos a poner información de los nodos adicional, que no se genera en la tabla misma. Esta información será una variable aleatoria de puntaje en nivel socioemocional por ejemplo, que va de 0 a 5. También vamos a ver cuántos votos emitió cada uno:

Acá generamos información de cada nodo:


```{r}
Estudiante = unique(datos_socio$Estudiante)
bienestar = rbinom(n=length(Estudiante),size = 5,prob = 0.8)
votos_emitidos = datos_socio %>% count(Estudiante) %>% rename(votos_emitidos = n)
info_nodos = data.frame(cbind(Estudiante,bienestar))
info_nodos = info_nodos %>% left_join(votos_emitidos)
```

Acá podemos generar el tipo de base que es procesable. En ella vamos a calcular la popularidad

```{r}
social_net_tbls <- tbl_graph(edges = datos_socio,directed = TRUE,nodes = info_nodos) ## el directed = TRUE hace que el conteo basado en la centralidad se base en total de votos recibidos o total emitidos + recibidos
#social_net_tbls_directed <- tbl_graph(edges = datos_socio,directed = TRUE) ## esto parece que es el entorno tidyverse
social_net_tbls = social_net_tbls %>% mutate(popularidad = centrality_degree(mode = 'in'))
data.frame(social_net_tbls)
```


```{r}
## tipos de layout: stress, auto, 
social_net_tbls %>% ggraph(layout = "auto") +                            
  geom_node_point(aes(size = factor(votos_emitidos), color=factor(popularidad))) +                                     
  geom_node_text(aes(label = Estudiante), nudge_y = 0.05, nudge_x = 0.2) + 
  geom_edge_link(arrow = arrow(length = unit(2,"mm"))) +
  theme_void() +
  labs(size = "Votos emitidos", color = "Votos recibidos") +
  theme(legend.position = "bottom")
```


```{r}
## tipos de layout: stress, auto, 
social_net_tbls %>% ggraph(layout = "kk") +                            
  geom_node_point(aes(size = factor(votos_emitidos), color=factor(popularidad))) +                                     
  geom_node_text(aes(label = Estudiante), nudge_y = 0.05, nudge_x = 0.2) + 
  geom_edge_link(arrow = arrow(length = unit(2,"mm"))) +
  theme_void() +
  labs(size = "Votos emitidos", color = "Votos recibidos") +
  theme(legend.position = "bottom")
```


```{r}
## tipos de layout: stress, auto, 
social_net_tbls %>% ggraph(layout = "auto") +                            
  geom_node_point(aes(size = factor(popularidad), color=factor(popularidad))) +                                     
  geom_node_text(aes(label = Estudiante), nudge_y = 0.05, nudge_x = 0.2) + 
  geom_edge_link(arrow = arrow(length = unit(2,"mm"))) +
  theme_void() +
  labs(size = "Votos recibidos", color = "Votos recibidos") +
  theme(legend.position = "bottom")
```



```{r}
igraph_layouts <- c('star', 'circle', 'gem', 'dh', 'graphopt', 'grid', 'mds', 
                    'randomly', 'fr', 'kk', 'drl', 'lgl')
```


```{r fig.height=8,fig.width=8}
## tipos de layout: stress, auto, 
social_net_tbls %>% ggraph(layout = igraph_layouts[9]) +                            
  geom_node_point(aes(size = factor(popularidad), color=factor(popularidad))) +                                     
  geom_node_text(aes(label = Estudiante), nudge_y = 0.05, nudge_x = 0.2) + 
  geom_edge_link(arrow = arrow(length = unit(3,"mm")),alpha=0.5,size=2) +
  theme_void() +
  labs(size = "Votos recibidos", color = "Votos recibidos") +
  theme(legend.position = "bottom")
```

La función geom_edge_fan (0,2) permite que los vínculos recíprocos sean observables

```{r fig.height=8,fig.width=8}
## tipos de layout: stress, auto, 
social_net_tbls %>% ggraph(layout = igraph_layouts[9]) +                            
  geom_node_point(aes(size = factor(popularidad), color=factor(popularidad))) +                                     
  geom_node_text(aes(label = Estudiante), nudge_y = 0.05, nudge_x = 0.2) + 
  geom_edge_fan2(arrow = arrow(length = unit(3,"mm")),alpha=0.5,size=2) +
  theme_void() +
  labs(size = "Votos recibidos", color = "Votos recibidos") +
  theme(legend.position = "bottom")
```



# Métricas:

Cuando tenemos una red, podemos identificar la importancia de cada estudiante en varias métricas, a continuación encontramos un ejemplo:

```{r}
medidas_centralidad <- social_net_tbls %>%
  mutate(emitidos = centrality_degree(mode = "out"),
         recibidos = centrality_degree(mode = "in"),
         betweenness = centrality_betweenness(),
         closeness = centrality_closeness(),
         eigen_centrality = centrality_eigen())
```


## Centralidad de intermediación (Betweenness Centrality): 

Mide la importancia de un nodo en términos de cuántas veces se encuentra en el camino más corto entre otros nodos en la red. Los nodos con alta centralidad de intermediación tienden a ser "puentes" entre grupos de nodos. Estos nodos son críticos para mantener la conectividad y facilitar la comunicación entre diferentes partes del grafo. Si se eliminan nodos con alta centralidad de intermediación, es más probable que la red se fragmente en componentes aislados.


```{r fig.height=8,fig.width=8}
## tipos de layout: stress, auto, 
medidas_centralidad %>% ggraph(layout = igraph_layouts[9]) +                            
  geom_node_point(aes(size = factor(popularidad), color=betweenness)) +                                     
  geom_node_text(aes(label = Estudiante), nudge_y = 0.05, nudge_x = 0.2) + 
  geom_edge_fan2(arrow = arrow(length = unit(3,"mm")),alpha=0.5,size=2) +
  theme_void() +
  labs(size = "Votos recibidos", color = "Importancia de puente") +
  theme(legend.position = "bottom") +
  scale_colour_gradientn(colours = c("red2","green2")) +
  labs(title = "Importancia de personas puente")
```

$$C_B(v) = \sum_{s \neq v \neq t} \frac{\sigma_{st}(v)}{\sigma_{st}}$$

Donde:

$ (\C_B(v)) $ es la centralidad de intermediación del nodo (v).

$ (\sigma_{st})$ es el número total de caminos más cortos entre el nodo (s) y el nodo (t).

$ (\sigma_{st}(v)) $ es el número de caminos más cortos entre (s) y (t) que pasan por el nodo (v).



## Centralidad de cercanía:


Los nodos con una alta Centralidad de Cercanía son considerados "centrales" en la red porque están más cerca, en términos de la distancia geodésica, de todos los demás nodos. Esto significa que pueden comunicarse o transmitir información de manera más eficiente a otros nodos en la red.

La Centralidad de Cercanía puede ayudar a identificar nodos importantes que actúan como intermediarios efectivos o puntos de control en una red. Si necesitas que la información se propague rápidamente o que ciertos nodos sean accesibles para todos los demás, debes prestar atención a aquellos con una alta Centralidad de Cercanía.

Por otro lado, los nodos con una baja Centralidad de Cercanía están más alejados de otros nodos y pueden ser menos eficientes en la comunicación o la transmisión de información.



```{r fig.height=8,fig.width=8}
## tipos de layout: stress, auto, 
medidas_centralidad %>% ggraph(layout = igraph_layouts[9]) +                            
  geom_node_point(aes(size = factor(popularidad), color=closeness)) +                                     
  geom_node_text(aes(label = Estudiante), nudge_y = 0.05, nudge_x = 0.2) + 
  geom_edge_fan2(arrow = arrow(length = unit(3,"mm")),alpha=0.5,size=2) +
  theme_void() +
  labs(size = "Votos recibidos", color = "Centralidad y cercanía") +
  theme(legend.position = "bottom") +
  scale_colour_gradientn(colours = c("red2","green2")) +
  labs(title = "Nivel de cercanía")
```


La diferencia entre la medida de betweenness y la de closeness es que esta última se centra se centra en la eficiencia de la comunicación y la accesibilidad y es útil donde la rapidez en la difusión de información es importante. Por otro lado, la de betweenness se centra en la capacidad de un nodo para actuar como intermediario, y es útil en redes donde la intermediación es esencial.

Fórmula:

$C_C(v) = 1 / ∑_{u ≠ v} d(u, v)$

donde:

$ C_C(v) $ es la distancia basada en cercanía
$u$ es un nodo diferente de v en el grafo.
$ d(u,v)$ es la distancia más corta (longitud del camino más corto) entre los nodos $u$ y $v$



### Centralidad del autovector:

La Centralidad de Autovector asigna a un nodo un valor basado en su capacidad para estar conectado con otros nodos importantes en la red. Los nodos con una alta Centralidad de Autovector tienden a estar en posiciones estratégicas en la red y están conectados a otros nodos influyentes. Esta métrica es útil para identificar nodos que pueden ejercer influencia indirecta sobre toda la red debido a sus conexiones con nodos importantes.


```{r fig.height=8,fig.width=8}
## tipos de layout: stress, auto, 
medidas_centralidad %>% ggraph(layout = igraph_layouts[9]) +                            
  geom_node_point(aes(size = factor(popularidad), color=eigen_centrality)) +                                     
  geom_node_text(aes(label = Estudiante), nudge_y = 0.05, nudge_x = 0.2) + 
  geom_edge_fan2(arrow = arrow(length = unit(3,"mm")),alpha=0.5,size=2) +
  theme_void() +
  labs(size = "Votos recibidos", color = "Influencia") +
  theme(legend.position = "bottom") +
  scale_colour_gradientn(colours = c("red2","green2")) +
  labs(title = "Nivel de importancia e influencia")
```


### Métricas de la red:

Clusters
Group_infomap intenta hacer clusters basados en proximidad. Acá un ejemplo:

```{r fig.height=8,fig.width=8}
# Calcula el coeficiente de clustering en un grafo
medidas_centralidad %>% 
    mutate(Grupos = as.factor(group_infomap())) %>% 
    ggraph(layout = igraph_layouts[9]) + 
    geom_edge_fan2(arrow = arrow(length = unit(3,"mm")),alpha=0.5,size=2) + 
    geom_node_point(aes(colour = Grupos, size = factor(popularidad))) +
    geom_node_text(aes(label = Estudiante), nudge_y = 0.05, nudge_x = 0.2) +
    theme_graph() +
    labs(title = "Clusters o grupos", size = "Popularidad")

```

Hay diferentes métodos de clustering, por ejemplo: group_optimal(), group_components()

```{r}

medidas_centralidad %>% 
    mutate(Grupos = as.factor(group_optimal(weights=NULL))) %>% 
    ggraph(layout = igraph_layouts[9]) + 
    geom_edge_fan2(arrow = arrow(length = unit(3,"mm")),alpha=0.5,size=2) + 
    geom_node_point(aes(colour = Grupos, size = factor(popularidad))) +
    geom_node_text(aes(label = Estudiante), nudge_y = 0.05, nudge_x = 0.2) +
    theme_graph() +
    labs(title = "Clusters o grupos", size = "Popularidad")
```






# Anexo:

## Con igraph y luego tidyverse:

Con igraph podemos también poner atributos de los nodos, y luego ocupar eso para hacer gráficos generando un objeto tipo tbl que podemos usar con ggraph

```{r}
socio_net = graph.data.frame(datos_socio,directed = TRUE)
## Poner atributos:
V(socio_net)$popularidad<-degree(socio_net) ## ponemos popularidad de esta forma
socio_net_tbl = as_tbl_graph(socio_net)
```

```{r}
# a este objeto igual podemos ponerle la popularidad de esta forma
graph <- socio_net_tbl %>% mutate(Popularity = centrality_degree(mode = 'in'))
```

### Layouts: kk

```{r}
socio_net_tbl %>% ggraph(layout = 'kk', maxiter = 100) + 
  geom_node_point(aes(size = popularidad)) +
  geom_node_text(aes(label = name), nudge_y = 0.05, nudge_x = 0.3) +
  scale_size(range = c(2,10)) +
  geom_edge_link(alpha = 0.25) +
  #geom_node_text(aes(label = name), repel = TRUE) +
  theme_graph()
```


### Layouts: auto

```{r}
socio_net_tbl %>% ggraph(layout = 'auto') + 
  geom_node_point(aes(size = popularidad)) +
  geom_node_text(aes(label = name), nudge_y = 0.05, nudge_x = 0.3) +
  scale_size(range = c(2,10)) +
  geom_edge_link(alpha = 0.25) +
  #geom_node_text(aes(label = name), repel = TRUE) +
  theme_graph()
```


