---
title: "Untitled"
output: github_document
---

```{r setup, include=FALSE}
knitr::opts_chunk$set(echo = TRUE, fig.retina = 2)
pacman::p_load(igraph, ggraph,tidyverse,rebus,tidygraph)
```


```{r}
tus_datos <- data.frame(
  Estudiante = c(
    "Juan", "Ana", "Luis", "María", "Carlos", "Sofía", "Diego", "Elena",
    "Andrés", "Laura", "Pedro", "Valeria", "Ricardo", "Isabella",
    "Marta", "Javier", "Natalia", "Fernando", "Lorena"
  ),
  Amigos = I(list(
    c("Ana", "Luis", "Sofía"),
    c("Juan", "María", "Carlos"),
    c("María", "Sofía", "Valeria"),
    c("Luis", "Andrés"),
    c("Sofía", "Pedro", "Ricardo"),
    c("Carlos", "Isabella"),
    c("Laura", "Marta"),
    c("Andrés", "Valeria", "Lorena"),
    c("Marta", "Javier"),
    c("Diego", "Luis", "Fernando"),
    c("Valeria", "Ricardo"),
    c("Pedro", "Javier", "Natalia"),
    c("Isabella", "Lorena"),
    c("Ricardo", "Marta"),
    c("Javier", "Natalia"),
    c("Natalia", "Fernando"),
    c("Fernando", "Lorena"),
    c("Lorena", "Elena"),
    c("Elena", "Andrés")
  ))
)
```



```{r}
a = c()
amigos_separados <- strsplit(as.character(tus_datos$Amigos), ", ")
for(i in 1:length(amigos_separados)){
  a[i] = length(amigos_separados[[i]])
}
a = max(a)

mat_nombres = matrix(ncol=a,nrow=length(amigos_separados))
for(i in 1:length(amigos_separados)){
  for(j in 1:a){
    
    bla = str_replace_all(amigos_separados[[i]][j],negated_char_class(WRD),"")
    mat_nombres[i,j] = str_replace_all(bla,START%R%"c","")
  }
}
```


```{r}
datos_socio = data.frame(cbind(Estudiante=tus_datos$Estudiante,mat_nombres)) %>% gather(key=bla,value=amigo,-1) %>% select(1,3) %>% 
  filter(is.na(amigo)==F) %>% 
  filter(!(Estudiante == amigo))

datos_socio <- unique(datos_socio[c("Estudiante", "amigo")])
```

## A través de igraph

```{r}
social_net = graph.data.frame(datos_socio)
adjacency_matrix<-get.adjacency(social_net) ## obtener matriz:
data.frame(as.matrix(adjacency_matrix)) ## obtener dataframe:
plot(social_net)
```

## Algunas funciones y atributos dentro de objetos tipo graph

```{r}
V(social_net) # nombre de los vertices
degree(social_net) # conexiones
V(social_net)$label = V(social_net)$name # agregar atributos en el objeto, en este caso label
V(social_net)$degree = degree(social_net) # agregar atributos en el objeto, en este caso label
plot(social_net,vertex.color = "green",
     vertex.size=V(social_net)$degree*2)
```


## A través de tidyverse

Desde los datos podemos pasar a algo graficable y utilizables a través de tbl_graph. Esta función permite en edges especificar los vinculos, en nodes, especificar información acerca de los nodos. Está el argumento directed, si es igual a treu, solo va a indicar la cantidad de votos favorables que tuvo la persona, y si lo ponemos como false, va a indicar el total de votos emitidos y el total. En este caso, vamos a poner información de los nodos adicional, que no se genera en la tabla misma. Esta información será una variable aleatoria de puntaje en nivel socioemocional por ejemplo, que va de 0 a 5. También vamos a ver cuántos votos emitió cada uno:

Acá generamos información de cada nodo:


```{r}
Estudiante = unique(datos_socio$Estudiante)
bienestar = rbinom(n=length(Estudiante),size = 5,prob = 0.8)
votos_emitidos = datos_socio %>% count(Estudiante) %>% rename(votos_emitidos = n)
info_nodos = data.frame(cbind(Estudiante,bienestar))
info_nodos = info_nodos %>% left_join(votos_emitidos)
```

Acá podemos generar el tipo de base que es procesable. En ella vamos a calcular la popularidad

```{r}
social_net_tbls <- tbl_graph(edges = datos_socio,directed = TRUE,nodes = info_nodos) ## el directed = TRUE hace que el conteo basado en la centralidad se base en total de votos recibidos o total emitidos + recibidos
#social_net_tbls_directed <- tbl_graph(edges = datos_socio,directed = TRUE) ## esto parece que es el entorno tidyverse
social_net_tbls = social_net_tbls %>% mutate(popularidad = centrality_degree(mode = 'in'))
data.frame(social_net_tbls)
```


```{r}
## tipos de layout: stress, auto, 
social_net_tbls %>% ggraph(layout = "auto") +                            
  geom_node_point(aes(size = factor(votos_emitidos), color=factor(popularidad))) +                                     
  geom_node_text(aes(label = Estudiante), nudge_y = 0.05, nudge_x = 0.2) + 
  geom_edge_link(arrow = arrow(length = unit(2,"mm"))) +
  theme_void() +
  labs(size = "Votos emitidos", color = "Votos recibidos") +
  theme(legend.position = "bottom")
```


```{r}
## tipos de layout: stress, auto, 
social_net_tbls %>% ggraph(layout = "kk") +                            
  geom_node_point(aes(size = factor(votos_emitidos), color=factor(popularidad))) +                                     
  geom_node_text(aes(label = Estudiante), nudge_y = 0.05, nudge_x = 0.2) + 
  geom_edge_link(arrow = arrow(length = unit(2,"mm"))) +
  theme_void() +
  labs(size = "Votos emitidos", color = "Votos recibidos") +
  theme(legend.position = "bottom")
```


```{r}
## tipos de layout: stress, auto, 
social_net_tbls %>% ggraph(layout = "auto") +                            
  geom_node_point(aes(size = factor(popularidad), color=factor(popularidad))) +                                     
  geom_node_text(aes(label = Estudiante), nudge_y = 0.05, nudge_x = 0.2) + 
  geom_edge_link(arrow = arrow(length = unit(2,"mm"))) +
  theme_void() +
  labs(size = "Votos recibidos", color = "Votos recibidos") +
  theme(legend.position = "bottom")
```



```{r}
igraph_layouts <- c('star', 'circle', 'gem', 'dh', 'graphopt', 'grid', 'mds', 
                    'randomly', 'fr', 'kk', 'drl', 'lgl')
```


```{r fig.height=8,fig.width=8}
## tipos de layout: stress, auto, 
social_net_tbls %>% ggraph(layout = igraph_layouts[9]) +                            
  geom_node_point(aes(size = factor(popularidad), color=factor(popularidad))) +                                     
  geom_node_text(aes(label = Estudiante), nudge_y = 0.05, nudge_x = 0.2) + 
  geom_edge_link(arrow = arrow(length = unit(3,"mm")),alpha=0.5,size=2) +
  theme_void() +
  labs(size = "Votos recibidos", color = "Votos recibidos") +
  theme(legend.position = "bottom")
```

La función geom_edge_fan (0,2) permite que los vínculos recíprocos sean observables

```{r fig.height=8,fig.width=8}
## tipos de layout: stress, auto, 
social_net_tbls %>% ggraph(layout = igraph_layouts[9]) +                            
  geom_node_point(aes(size = factor(popularidad), color=factor(popularidad))) +                                     
  geom_node_text(aes(label = Estudiante), nudge_y = 0.05, nudge_x = 0.2) + 
  geom_edge_fan2(arrow = arrow(length = unit(3,"mm")),alpha=0.5,size=2) +
  theme_void() +
  labs(size = "Votos recibidos", color = "Votos recibidos") +
  theme(legend.position = "bottom")
```

### Con igraph y luego tidyverse:

Con igraph podemos también poner atributos de los nodos, y luego ocupar eso para hacer gráficos generando un objeto tipo tbl que podemos usar con ggraph

```{r}
socio_net = graph.data.frame(datos_socio,directed = TRUE)
## Poner atributos:
V(socio_net)$popularidad<-degree(socio_net) ## ponemos popularidad de esta forma
socio_net_tbl = as_tbl_graph(socio_net)
```

```{r}
# a este objeto igual podemos ponerle la popularidad de esta forma
graph <- socio_net_tbl %>% mutate(Popularity = centrality_degree(mode = 'in'))
```

### Layouts: kk

```{r}
socio_net_tbl %>% ggraph(layout = 'kk', maxiter = 100) + 
  geom_node_point(aes(size = popularidad)) +
  geom_node_text(aes(label = name), nudge_y = 0.05, nudge_x = 0.3) +
  scale_size(range = c(2,10)) +
  geom_edge_link(alpha = 0.25) +
  #geom_node_text(aes(label = name), repel = TRUE) +
  theme_graph()
```


### Layouts: auto

```{r}
socio_net_tbl %>% ggraph(layout = 'auto') + 
  geom_node_point(aes(size = popularidad)) +
  geom_node_text(aes(label = name), nudge_y = 0.05, nudge_x = 0.3) +
  scale_size(range = c(2,10)) +
  geom_edge_link(alpha = 0.25) +
  #geom_node_text(aes(label = name), repel = TRUE) +
  theme_graph()
```

